【裁判字號】    99,上訴,554
【裁判日期】    990817
【裁判案由】    毒品危害防制條例
【裁判全文】
臺灣高等法院臺南分院刑事判決         99年度上訴字第554號
上  訴  人
即  被  告  甲○○
上列上訴人因違反毒品危害防制條例案件，不服臺灣臺南地方法
院99年度訴字第428號中華民國99年4月16日第一審判決（起訴案
號：臺灣臺南地方法院檢察署99年度毒偵字第258號），提起上
訴，本院判決如下：
    主  文
原判決撤銷。
甲○○施用第一級毒品，累犯，處有期徒刑拾壹月。
    事  實
一、甲○○前曾因施用毒品案件，經原審裁定令入勒戒處所施以
    觀察、勒戒，因無繼續施用之傾向，於民國（下同）91年5
    月2日執行完畢釋放出所，復於受前揭觀察、勒戒執行完畢
    並釋放後之5年內，再因施用毒品案件，經原審以92年度訴
    字第282號判決判處有期徒刑10月確定，並與另案施用毒品
    案件（經原審以92年度訴字第1342號判決定應執行刑為有期
    徒刑1年2月確定）接續執行後，於94年9月8日假釋出監，於
    95年1月3日假釋期滿未經撤銷視為執行完畢。又因毒品等案
    件，經本院96年度上更（一）字第148號判決判處有期徒刑
    10月確定，與其他竊盜案等（原審95年度易字第882號、95
    年度易字第1339號、96年度簡字第727號）經減刑後，應合
    併執行有期徒刑1年6月，於97年3月9日縮刑期滿執行完畢。
    詎仍不知警惕，復於99年1月1日中午12時許，在臺南縣佳里
    鎮興化里佳里興382號其住處，以針筒注射方式施用第一級
    毒品海洛因，至同日下午5時40分許，因另涉嫌竊盜案件被
    警查獲，經其同意採尿送驗而發現。
二、案經臺南縣警察局佳里分局報請臺灣臺南地方法院檢察署檢
    察官偵查起訴。
    理  由
一、按被告以外之人於審判外之陳述，雖不符前四條之規定，而
    經當事人於審判程序同意作為證據，法院審酌該言詞陳述或
    書面陳述作成時之情況，認為適當者，亦得為證據。當事人
    、代理人或辯護人於法院調查證據時，知有第一百五十九條
    第一項不得為證據之情形，而未於言詞辯論終結前聲明異議
    者，視為有前項之同意。刑事訴訟法第一百五十九條之五定
    有明文。本件所引用之被告以外之人於審判外之陳述，檢察
    官、被告均知有不得作為證據之情形，並無不同意作為證據
    ，且未於本院審理言詞辯論終結前聲明異議，視為已同意作
    為證據。又本院審酌上開陳述作成時之情況，係在自由意志
    下所為陳述，認該陳述作為證據為適當，依上開說明，自有
    證據能力，而得為本案證據。
二、上開事實已經被告坦承在卷，並有尿液送驗對照表、長榮大
    學確認報告、佳里分局毒品初步檢驗照片附卷可證，事實明
    確，被告犯行堪以認定。
三、按92年7月9日修正公布、93年1月9日施行之毒品危害防制條
    例第20條、第23條將施用毒品之刑事處遇程序，區分為「初
    犯」及「5年內再犯」、「5年後再犯」；依其立法理由之
    說明：「初犯」，經觀察、勒戒或強制戒治後，應為不起訴
    處分或不付審理之裁定，經觀察、勒戒或強制戒治執行完畢
    釋放後，「5年內再犯」者，因其再犯率甚高，原實施之觀
    察、勒戒及強制戒治既已無法收其實效，爰依法追訴或裁定
    交付審理，至於經觀察、勒戒或強制戒治執行完畢釋放後，
    「5年後再犯」者，前所實施之觀察、勒戒或強制戒治已足
    以遮斷其施用毒品之毒癮，為期自新及協助其斷除毒癮，仍
    適用「初犯」規定，先經觀察、勒戒或強制戒治之程序。從
    而依修正後之規定，僅限於「初犯」及「5年後再犯」2種情
    形，始應先經觀察、勒戒或強制戒治程序；倘被告於5年內
    已再犯，經依法追訴處罰，縱其第3次（或第3次以上）再度
    施用毒品之時間，在初犯經觀察、勒戒或強制戒治執行完畢
    釋放5年以後，已不合於「5年後再犯」之規定，且因已於「
    5年內再犯」，顯見其再犯率甚高，原實施觀察、勒戒或強
    制戒治，已無法收其實效，即應依該條例第10條處罰，至第
    3次（或第3次以上）施用毒品之時間，是否宜有期間限制？
    以多久為適宜？則分屬刑事政策、專門醫學之範圍，非審判
    機關所能決定，有待循立法途徑解決（最高法院95年5月9日
    95年度第7次刑事庭會議決議及97年9月9日97年度第5次刑事
    庭會議決議意旨參照）。經查，本件被告前曾因施用毒品案
    件，經原審裁定令入勒戒處所施以觀察、勒戒，因無繼續施
    用之傾向，於91年5月2日執行完畢釋放出所，復於受前揭觀
    察、勒戒執行完畢並釋放後之5年內，再因施用毒品案件，
    經原審以92年度訴字第282號判決判處有期徒刑10月確定，
    此有臺灣高等法院被告前案紀錄表1份附卷可按，是本件被
    告雖係於受上開觀察、勒戒執行完畢並釋放後之5年後，再
    犯本件毒品危害防制條例第10條第1項之罪，惟因前述5年內
    曾另再犯施用毒品罪名而屬3犯，依法仍應予以追訴。
四、查海洛因屬毒品危害防制條例第2條第2項第1款所規定之第
    一級毒品，核被告所為，係犯毒品危害防制條例第10條第1
    項施用第一級毒品罪。被告持有第一級毒品，復進而施用，
    其持有毒品之低度行為，應為施用第一級毒品之高度行為所
    吸收，均不另論罪。又被告有如附表所示之犯罪前科紀錄，
    有臺灣高等法院被告前案紀錄表在卷可按，其受有期徒刑執
    行完畢，5年以內再故意犯本件有期徒刑以上之罪，應依刑
    法第47條第1項規定，論以累犯，並加重其刑。又對於未發
    覺之罪自首而受裁判者，得減輕其刑，但有特別規定者，依
    其規定，刑法第61條定有明文。查被告係因涉嫌竊盜案件而
    為警查獲，經警查詢被告刑案資料，顯示被告有多項毒品前
    科，故詢問被告近日有無施用毒品，被告當場表示供出本案
    等情，有臺南縣警察局佳里分局99年6月23日南縣佳警偵字
    第0990008197號函及所附職務報告可稽（本院卷第26-27頁
    ），是本件查獲警員僅依被告毒品前科，主觀上懷疑被告是
    否施用毒品，尚未發覺被告本件犯行，被告於警員發覺前，
    即自動供出本件施用毒品犯行，核與自首要件相符，應依刑
    法第61條前段規定，減輕其刑，並依法先加重後減輕。
五、原審依據上開事證，適用前揭法律，對被告論罪科刑，固非
    無見。惟查，被告自首本件犯行，原判決漏未適用自首規定
    予以減輕其刑，尚有未洽。上訴人即被告據此提起上訴，指
    摘原判決不當，為有理由，自應由本院撤銷改判。爰審酌被
    告施用毒品，足以戕害其身心，滋生其他犯罪，惡化治安，
    嚴重損及公益，且被告前曾犯施用毒品經法院判刑確定且執
    行完畢，竟於短期內再為本件施用毒品犯行，顯見其不思悔
    改，自制力亦顯不佳；惟另考量其施用毒品行為於本質上係
    屬自我戕害行為，反社會性之程度應屬較低等一切情狀，量
    處有期徒刑十一月，以資懲儆。
據上論斷，應依刑事訴訟法第369條第1項前段、第364條、第299
條第1項前段，毒品危害防制條例第10條第1項，刑法第11條、第
47條第1項、第61條，判決如主文。
本案經檢察官謝錫和到庭執行職務。
中    華    民    國    99    年    8     月    17    日
                  刑事第三庭    審判長法  官  陳義仲
                                      法  官  楊清安
                                      法  官  宋明中
以上正本證明與原本無異。
如不服本判決應於收受送達後10日內向本院提出上訴書狀，其未
敘述上訴理由者，並得於提起上訴後10日內向本院補提理由書（
均須按他造當事人之人數附繕本）「切勿逕送上級法院」。
                                      書記官  王薇潔
中    華    民    國    99    年    8     月    17    日

附錄本案論罪科刑法條全文
毒品危害防制條例第10條第1項
施用第一級毒品者，處六月以上五年以下有期徒刑。

司法院資訊處製作；財團法人民間司法改革基金會備份。
